最高法院刑事判決　　　　　　　　　　　　　　　八十八年度台上字第二七七四號
　　上　訴　人　台灣高等法院檢察署檢察官
　　被　　　告　甲○○
　　選任辯護人　黃台芬律師
右上訴人因被告違反山坡地保育利用條例等罪案件，不服台灣高等法院中華民國八十
七年八月十八日第二審判決（八十七年度上訴字第五六七號，起訴案號：台灣桃園地
方法院檢察署八十四年度偵字第一二九九二號），提起上訴，本院判決如左：
    主  文
上訴駁回。
    理  由
按刑事訴訟法第三百七十七條規定，上訴於第三審法院，非以判決違背法令為理由，
不得為之。是提起第三審上訴，應以原判決違背法令為理由，係屬法定要件。如果上
訴理由狀並未依據卷內訴訟資料，具體指摘原判決不適用何種法則或如何適用不當，
或所指摘原判決違法情事，顯與法律規定得為第三審上訴理由之違法情形，不相適合
時，均應認其上訴為違背法律上之程式，予以駁回。本件原判決維持第一審諭知被告
甲○○無罪之判決，駁回檢察官在第二審之上訴。已詳憑以認定之理由，並對公訴
人起訴之論據，如何不足採信，均已依據卷內資料予以指駁及說明，從形式上觀察，
原判決並無任何違背法令之處。原審以第一審及原審受命法官履勘現場之結果，原判
決附表二、三所示之國有山坡地，地形地貌均未經變更或破壞，或均維持原有道路、
水路之通行、集水功能，無任何占用，或設籬對外阻隔之行為，自無違反山坡地保育
利用條例第三十四條第一項之可言。另原判決附表一所示之土地，雖有部分為草坪區
○○○○道，惟各該土地，早經案外人陳燃助等人，世代居住於此，由其等或其先人
以公然和平且善意占有種植茶葉等達數十年之久，自得依法取得地上權，被告於球場
開發伊始即以相當代價向陳某等人，分別購得其等之使用權，依民法第九百四十七條
之規定，「占有之繼承人或受讓人，得就自己之占有或與其前占有人之占有合併而為
主張」之規定，被告自得主張對該地享有地上權，所為自非擅自墾殖或設置工作物，
亦不構成該條之罪各情，經核認定並無違誤。按山坡地保育利用條例該條之罪，以未
經所有人同意，無使用權源為構成要件。陳燃助等人先前既係和平、公然占有該土地
，被告又向其認為有使用權之陳燃助等人受讓各該國有地之使用權，並合併主張前占
有人之占有事實，主觀上自無非法使用他人土地之意思，上訴意旨漫指原判決附表一
第四二二－十地號土地闢為草坪區，用供人行步道，顯係擅自墾殖，原判決理由不備
及不適用法則云云，乃置原判決之明白論於不顧，空泛指摘。至所爭執財政部國有
財產局民國八十三年四月二十八日函示，未登記國有地，業主須依法取得使用權後始
得使用等由，微論該局所依據「山坡地開發範圍內國有土地合併開發案件處理要點」
係在被告行為後頒布，有無溯及效力，非無疑義。矧被告等對原判決附表二、三土地
，並無擅自墾殖等行為，附表一部分亦無非法使用之犯意，已如上述，自均不構成該
罪，上訴人此部分所指，自係對原審適法之職權行使，任意指摘，難謂已符合首揭法
定上訴要件，此部分其上訴違背法律上之程式，應予駁回。
又按裁判上一罪案件之重罪部分得提起第三審上訴，其輕罪部分雖不得上訴，依審判
不可分原則，第三審法院亦應併予審判。但以重罪部分之上訴合法為前提，本件違反
山坡地保育利用條例部分之上訴為不合法，經由程序上予以駁回，而無從為實體上之
判決，對於輕罪之竊佔、故買贓物部分自無從適用審判不可分原則，併為實體上之審
判，此部分既為不得上訴第三審之案件，其上訴無從准許，應併駁回。
據上論結，應依刑事訴訟法第三百九十五條前段，判決如主文。
中      華      民      國    八十八    年      五      月    二十七    日
                              最高法院刑事第七庭
                                  審判長法官  謝  家  鶴
                                        法官  洪  文  章
                                        法官  花  滿  堂
                                        法官  陳  世  淙
                                        法官  洪  佳  濱
      右正本證明與原本無異
                                              書  記  官
中      華      民      國    八十八    年      六      月      七      日
